臺灣臺北地方法院刑事裁定　　　　　　　100年度聲字第961號
聲　請　人　羅福助
即　被　告
選任辯護人　莊秀銘律師
上列聲請人即被告因違反證券交易法等案件（97年度特他字第51
號），不服最高法院檢察署檢察官於中華民國100 年3 月29日臺
（特）月往97特他51字第1000001210號函駁回解除限制出境聲請
之處分，而聲請撤銷，本院裁定如下：
    主  文
聲請駁回。
    理  由
一、本件聲請意旨詳如刑事準抗告狀所載（如附件）。
二、按法院組織法第63條之1 第4 項規定，最高法院檢察署特別
    偵查組檢察官執行職務時，得執行各該審級檢察官之職權，
    不受該法第62條規定檢察官於其所屬檢察署管轄區域內執行
    職務之限制者，係指案件不論應由何審級或何法院管轄，其
    均可執行檢察官之職權，並非謂其行使職權，不受刑事訴訟
    法第4 條、法院組織法第9 條、第32條、第48條之事物管轄
    及刑事訴訟法第5 條之土地管轄等規定之限制。故於偵查中
    ，如認有搜索或羈押被告之必要，仍應向案件之管轄法院聲
    請核發搜索票或羈押被告，如依偵查所得之證據，足認被告
    有犯罪嫌疑者，應向管轄法院提起公訴。而對於其所為刑事
    訴訟法第416 條第1 項第1 款、第2 款之處分，如有不服，
    受處分人應向管轄法院聲請撤銷或變更之（相同意旨參照最
    高法院97年度臺聲字第23號裁定）。又對於檢察官所為限制
    住居之處分有不服者，受處分人得聲請所屬法院撤銷或變更
    之，刑事訴訟法第416 條第1 項第1 款定有明文。
三、經查，本案最高法院檢察署承辦檢察官認聲請人即被告羅福
    助有限制出境之必要，於民國99年1 月29日訊問完畢後，當
    庭諭知以新臺幣200 萬元交保並限制出境，嗣聲請人2 度向
    最高法院檢察署具狀聲請解除限制出境，經該署於99年2 月
    25日以臺（特）月往97特他字51第0990000203號函、於99年
    3 月24日以臺（特）月往97特他字51第0990000367號函均覆
    以：「礙難准許」，聲請人不服，向本院提起準抗告，經本
    院於99年4 月21日以99年度聲字第726 號裁定、99年4 月30
    日以99年度聲字第494 號裁定均駁回其聲請；聲請人乃於10
    0 年3 月23日復向最高法院檢察署聲請解除限制出境，經該
    署於100 年3 月29日以臺（特）月往97特他51字第10000012
    10號函覆以：「臺端為違反證券交易法案件，聲請解除限制
    出境一事，查臺端所涉犯係3 年以上10年以下有期徒刑之罪
    ，且臺端於海外尚有多數資產，有事實足認為有逃亡之虞，
    限制出境事由尚未消失，是經本組於100 年3 月28日決議，
    臺端所請，礙難准許」，聲請人不服，於100 年4 月11日向
    本院提出準抗告狀表明：「對該違法處分依法提出準抗告事
    」，是聲請人應係對最高法院檢察署檢察官上開仍維持原限
    制出境處分之函文有所不服，依刑事訴訟法第416 條第1 項
    第1 款規定，聲請人自得對於上開處分聲請撤銷。
四、按「被告經法官訊問後，雖有第101 條第1 項或第101 條之
    1 第1 項各款所定情形之一而無羈押之必要者，得逕命具保
    、責付或限制住居」、「羈押之被告，得不命具保而限制其
    住居，停止羈押」，刑事訴訟法第101 條之2 前段、第116
    條分別定有明文。前者係被告經法官訊問後，認有刑事訴訟
    法第101 條第1 項前段或第101 條之1 第1 項前段規定之羈
    押原因，但無羈押之必要者，視案件情形逕命具保、責付或
    限制住居；後者則係對已實施羈押之被告，不命具保，以單
    獨限制住居為替代，而停止羈押，此觀各該規定至明。又限
    制出境之性質，為限制住居處分之一，法院對被告命限制出
    境處分所應遵循之法定程序及應調查審酌之事項，與命限制
    住居之情形並無二致（最高法院96年度臺抗字第229 號裁定
    意旨參照）。限制被告出境，僅在限制被告應居住於我國領
    土範圍內，不得擅自出國，俾便於訴訟程序之進行，目的在
    防止被告逃亡，確保被告能於審判及執行程序到案，以利刑
    事訴訟程序之進行，從而考量解除限制出境與否，自應以訴
    訟程序之進行情形及相關證據之調查是否因此而受影響為判
    斷依據。另限制住居、限制出境僅在保全刑事偵查、審判、
    執行之順利進行，屬於刑事訴訟之保全程序，非為確定被告
    對於本案是否應負擔罪責與是否應科處刑罰之問題，有關限
    制出境之事由是否具備、是否具有限制出境必要性之審酌，
    並毋須如同本案有罪或無罪之判決，應採嚴格證明法則，將
    所有犯罪事實證明至「無合理懷疑之確信程度」。反之，僅
    須依自由證明，對前揭要件事實證明致讓法院相信「很有可
    能如此」之程度即可（臺灣高等法院97年度抗字第1274號裁
    定意旨參照）。又人民固有遷徙自由，然為維持社會秩序或
    增進公共利益所必要者，得以法律限制之，憲法第10條及第
    23條分別定有明文，故為確保國家刑罰權之實現，以維公共
    利益，法院或檢察官自得依刑事訴訟法之規定對被告遷徙自
    由予以限制（臺灣高等法院臺南分院96年度聲字第698 號裁
    定意旨參照）。
五、經查，本件聲請人因涉違反證券交易法罪嫌，經最高法院檢
    察署檢察官限制出境，已如上述，聲請人固以如附件所述之
    情詞，聲請撤銷檢察官限制出境之處分，然聲請人所涉違反
    證券交易法罪嫌，業經檢察官於100 年6 月1 日提起公訴，
    有起訴書1 份附卷足憑，則聲請人所涉違反證券交易法罪嫌
    之犯罪嫌疑重大。且觀諸聲請人之聲請狀自承，其在大陸地
    區經營飯店及LED 工廠建廠事業，經常短期往返出差，公司
    決策及資金調度無法假他人之手，顯見聲請人有相當能力及
    資力安排滯留國外。復核其出入國境次數頻繁，亦有聲請人
    提出之抗證7護照簽證頁在卷可佐。綜上各情，足認聲請人
    有逃亡之虞。再者，斟酌聲請人之人權保障及案件偵查審判
    之必要性，本院認檢察官予聲請人限制人身自由程度最輕微
    之限制出境處分，尚未逾越其必要性。況依聲請意旨所陳，
    檢察官曾針對具體特定之事由，准予聲請人於99年4月6日至
    4 月16日、5月13日至5月26日、6月24日至6月30日、7月14
    日至7月24日、8月22日至9月5日暫往大陸地區處理公司業務
    ，則檢察官非無採取其他權宜措施使聲請人得以維繫大陸地
    區之事業，聲請人猶以處理事業為由，聲請全面解除限制出
    境之處分，即非有理由。至於聲請人質疑檢察官偵查速度緩
    慢云云，此經最高法院檢察署100年5月6日臺（特）月97特
    他51字第1000001555號函覆以：本案自99年4月21日起迄今
    ，已發出函文98份、傳喚相關人等99次及勘驗光碟，並請金
    融檢查局人員多次持函趨洽影印憑證傳票等資料，並附辦案
    進行明細資料供本院參考，是聲請人此部分所辯，亦非事實
    。從而，揆諸前揭限制出境處分之立法目的及權衡意旨，檢
    察官以聲請人涉犯違反證券交易法案件，犯罪嫌疑重大，且
    有事實足認其有逃亡之虞，惟認聲請人尚無羈押之必要，而
    於99年1月29日對聲請人為限制出境之處分後，因認仍有事
    實足認為有逃亡之虞，乃於100年3月29日駁回聲請人聲請解
    除限制出境之處分，於法尚無不合，聲請人提起
    本件準抗告，實無理由，應予駁回。
六、依刑事訴訟法第220條，裁定如主文。
中    華    民    國   100    年    7     月    13    日
                  刑事第六庭  審判長  法  官  黃桂興
                                      法  官  雷淑雯
                                      法  官  林晏如
上正本與原本無異。
本件裁定不得抗告。
                                      書記官  楊盈茹
中    華    民    國   100    年    7     月    15    日